【裁判字號】    99,台上,5536
【裁判日期】    990908
【裁判案由】    貪污
【裁判全文】
最高法院刑事判決            九十九年度台上字第五五三六號
上  訴  人  甲○○
選任辯護人  林國泰律師
上列上訴人因貪污案件，不服台灣高等法院花蓮分院中華民國九
十九年四月二十二日第二審更審判決（九十八年度上更(二)字第七
七號，起訴案號：台灣花蓮地方法院檢察署九十四年度偵字第一
八０三號），提起上訴，本院判決如下：
    主  文
上訴駁回。
    理  由
按刑事訴訟法第三百七十七條規定，上訴於第三審法院，非以判
決違背法令為理由，不得為之。是提起第三審上訴，應以原判決
違背法令為理由，係屬法定要件。如果上訴理由書狀並未依據卷
內訴訟資料，具體指摘原判決不適用何種法則或如何適用不當，
或所指摘原判決違法情事，顯與法律規定得為第三審上訴理由之
違法情形，不相適合時，均應認其上訴為違背法律上之程式，予
以駁回。本件原判決撤銷第一審關於上訴人甲○○部分之科刑判
決，改判依行為時牽連犯關係從一重論處上訴人依據法令從事公
務並有調查職務之人員，對於違背職務之行為，收受不正利益罪
刑（處有期徒刑五年二月，褫奪公權五年，減為有期徒刑二年七
月，褫奪公權二年六月），已詳敘認定犯罪事實所憑之證據及其
認定之理由，並對上訴人所辯雖有和Ａ一起吃飯，但都是伊出錢
的，當日（民國九十三年一月七日）餐費為一千七百元（新台幣
，下同），係伊所付，並非Ａ所說的三千四百元；且電話中對Ｃ
所說若Ａ不過來吃飯，日後就不用擺攤了等語，係喝醉酒胡說的
云云，如何不足採信，均已依據卷內資料，詳予指駁及說明，從
形式上觀察，並無任何足以影響判決結果之違法情形存在。而證
據之取捨及事實之認定，為事實審法院之職權，苟其判斷，無違
經驗法則或論理法則，即不得任意指為違法。原判決依憑上訴人
於原審審理時之部分供述、證人Ａ於法務部調查局東部機動工作
組調查員（下稱東機組）詢問及檢察官偵查時之陳述、證人Ｃ（
Ａ、Ｃ均適用證人保護法之規定，姓名年籍詳卷）第一審審理時
之證言、內政部警政署保安警察第二總隊第二大隊九十四年十二
月二十六日保二(二)警字第0000006201號函、卷附通訊監察書、通
訊監察錄音光碟、譯文及原審前審勘驗錄音光碟之筆錄，參酌卷
內其他證據調查之結果，綜合判斷，認上訴人確有如其事實欄所
載違背職務收受不正利益之犯行，已詳敘其取捨證據及認定事實
之心證理由，所為論斷，無違經驗法則及論理法則，亦無所指認
定事實未依證據及理由不備之違法情形存在。又原判決以Ａ於東
機組及偵查中之陳述，為上訴人有罪認定之部分證據，而理由僅
敘明：Ａ已於九十四年七月一日死亡，有死亡證明書可稽，核Ａ
於東機組陳述之內容，與其偵查中之證述大致相符，衡以Ａ係因
販賣盜版光碟於偵查中坦承犯行，並主動說明警員收受其交付之
賄賂或不正利益等事實，經其同意而至東機組製作筆錄，Ａ既願
承認販賣盜版光碟及行賄等不利於己之事實，堪信其於東機組受
詢問時之證詞均係出於己意所為，足認其前開證詞具有可信之情
況，且前揭證詞為證明被告有無違背職務收受不正利益犯行所必
要者，依刑事訴訟法第一百五十九條之三第一款規定，認Ａ於東
機組中之陳述具證據能力（見原判決第三頁）等語，對於Ａ於檢
察官偵查時陳述之證據能力，未有說明。然Ａ於東機組及偵查中
所言既無二致，且與Ａ、Ｃ間通訊監察譯文相符，上訴人及其辯
護人於原審對於Ａ於檢察官偵查時陳述之證據能力均未爭執（見
原審卷第三一頁），卷內亦無任何證據資料顯示該部分之陳述有
何顯不可信之情況，依刑事訴訟法第一百五十九條之一第二項之
規定，自得採為證據，原判決未予說明，雖有疏漏，但於判決結
果顯無影響，不得執為適法之第三審上訴理由。上訴意旨，對於
原判決究竟如何違背法令，並非依據卷內資料為具體指摘，徒執
陳詞，而為事實之爭辯，並對原審採證認事之職權行使及不影響
判決結果之枝節事項，任意爭執，難謂已符合首揭法定上訴要件
，其上訴違背法律上之程式，應予駁回。至上訴人牽連犯之刑法
第一百三十二條第一項之洩漏國防以外秘密罪部分，其最重本刑
為有期徒刑三年。核屬刑事訴訟法第三百七十六條第一款所列不
得上訴於第三審法院之案件，得上訴之違背職務收受不正利益罪
部分之上訴既非合法，本院自無從依審判不可分原則，就洩漏國
防以外秘密罪部分，併為實體上之審判，該部分上訴自屬法律上
不應准許，應併予駁回。
據上論結，應依刑事訴訟法第三百九十五條前段，判決如主文。
中    華    民    國  九十九  年    九    月    八    日
                      最高法院刑事第十一庭
                          審判長法官  石  木  欽
                                法官  洪  佳  濱
                                法官  韓  金  秀
                                法官  段  景  榕
                                法官  周  煙  平
本件正本證明與原本無異
                                      書  記  官
中    華    民    國  九十九  年    九    月   十四   日
                                                      V

司法院資訊處製作；財團法人民間司法改革基金會備份。
